【裁判字號】    89,訴,191
【裁判日期】    891116
【裁判案由】    妨害兵役
【裁判全文】
台灣苗栗地方法院刑事判決                          八十九年度訴字第一九一號
    公  訴  人  臺灣苗栗地方法院檢察署檢察官
    被      告  甲○○
右列被告因妨害兵役案件，經檢察官聲請簡易判決處刑（八十九年度偵字第二六號）
，經本院苗栗簡易庭認不得以簡易判決處刑，改依通常程序審理，本院判決如左：
    主  文
甲○○役齡男子，意圖避免徵兵處理，居住處所遷移，無故不申報，致未能辦理身家
調查、徵兵檢查，處有期徒刑月。
    事  實
一、甲○○八十八年十月二十一日間因竊盜罪，經本院判處有期徒刑六月，緩刑四年
    確定，目前緩刑中。其係民國六十九年九月十一日出生，為役齡男子，竟意圖避
    免徵兵處理，原住苗栗縣苑裡鎮苑坑里六鄰苑坑五十八之三號，自八十八年十月
    間遷出上開處所到別處居住後，即無故不依規定申報，亦不與家人聯絡，致使苗
    栗縣政府所發指定應於八十八年十一月七日前往苑裡鎮公所兵役課報到及在苗栗
    縣政府兵役科徵集股實施六十九年次役男徵兵檢查之通知單無法送達。
二、案經苗栗縣政府移送臺灣苗栗地方法院檢察署檢察官偵查起訴。
    理  由
一、訊據被告甲○○坦承設籍於苗栗縣苑裡鎮苑坑里六鄰苑坑五十八之三號及有於上
    開時間，將居住處所遷移，無故不申報，致苗栗縣苑裡鎮公所通知其於八十八年
    十一月七日上午七時，至苗栗縣兵役科徵集股接受役男徵兵檢查、鎮公所兵役課
    辦理體格檢查等情不諱，又被告甲○○居住處所遷移不報致使六十九年次役男徵
    兵檢查之通知單無法送達之事實，業據被告甲○○之胞兄陳明南於偵查中到庭證
    述甚詳，復有原兵籍表、役男體格檢查無故不到調查名冊、苑裡鎮公所八十八年
    七月九日通知單及同年十一月五日苗栗縣苑裡鎮六九年次役男徵兵檢查通知單附
    卷可稽，其犯行堪以認定。惟被告矢口否認有何妨害兵役之犯行，辯稱：並無要
    逃兵的意思，僅到別處工作，哥哥有通知，忘了時間云云。惟查服兵役是中華民
    國男子應盡的義務，兵役法第一條定有明文。被告已屆至要服兵役的年齡，自應
    知服兵役為國民之義務，乃其自行遷出別處工作而未依戶籍法第四十二條規定為
    遷徙登記申報居住所，亦未告知家人，所辯並無要逃兵的意思，應係臨訟卸責之
    詞，不足採信。本件事證明確，被告犯行應堪認定。
二、核被告所為，係犯妨害兵役治罪條例第三條第五款之罪。爰審酌被告有緩刑之前
    科之素行、犯罪之手段遺忘兵役體檢日期、造成國家兵役體檢困難所生危害及犯
    後坦承之良好態度等一切情狀，量處如主文所示之刑。
據上論斷，應依刑事訴訟法第四百五十二條、第二百九十九條第一項前段，妨害兵役
治罪條例第三條第五款，判決如主文。
本案經檢察官黃智勇到庭執行職務。
中    華     民     國      八十九    年       十一    月     十六      日
                                    臺灣苗栗地方法院刑事庭
                                        法  官  張  珈  禎
右正本證明與原本無異。
如不服本判決，應於送達後十日內向本院提出上訴狀（須附繕本），上訴於台灣高等
法院台中分院。
                                        書記官  楊  慧  萍
中    華     民     國      八十九    年       十一    月     十八      日
刑法條妨害兵役治罪條例第三條：
役齡男子意圖避免徵兵處理，而有左列行為之一者，處五年以下有期徒刑：
一、徵兵及齡男子隱匿不報，或為不實之申報者。
二、對於身家調查無故不依規定辦理者。
三、徵兵檢查無故不到，或意圖變更體位而故意毀傷身體者。
四、抽籤時無故不到者。
五、居住處所遷移，無故不申報，致未能辦理身家調查、徵兵檢查、抽籤或徵集者。


司法院資訊處製作；財團法人民間司法改革基金會備份。
